臺灣高等法院刑事判決
111年度上訴字第2056號
上  訴  人  
即  被  告  張嘉瑋

上列上訴人因詐欺等案件，不服臺灣新北地方法院110年度金訴
字第661號，中華民國111年4月28日第一審判決（起訴案號：臺
灣新北地方檢察署110年度偵字第9018、10348、15917號），提
起上訴，本院判決如下：
    主  文
原判決關於附表編號1之刑及其定應執行刑部分撤銷。
張嘉瑋犯如附表編號1所示之罪，處該附表編號「本院判決」欄
所示之刑。
其他上訴駁回。
上開撤銷改判部分，與上訴駁回部分所處之刑，應執行有期徒刑
壹年伍月。
    事實及理由
一、審理範圍
　　本案係在刑事訴訟法第348條於民國110年6月18日修正施行
    後，於111年6月9日繫屬本院（見本院卷第3頁），應適用修
    正後之現行刑事訴訟法第348條規定判斷上訴範圍。原審判
    決後，上訴人即被告張嘉瑋明示僅就原判決之科刑及定應執
    行刑部分提起上訴（見本院卷第84頁），依現行刑事訴訟法
    第348條第3項規定，本院自僅就原判決關於被告之科刑及定
    應執行刑部分審理，至於未表明上訴之原判決關於犯罪事實
    、論罪、沒收等其餘部分，則不屬本院審判範圍，合先敘明
    。
二、原判決認定之犯罪事實及論罪
　㈠張嘉瑋與真實姓名年籍不詳、綽號「阿龍」成年男子及其他
    不詳同夥，共同基於意圖為自己不法所有而3人以上詐欺取
    財、意圖掩飾及隱匿特定犯罪所得去向及所在而洗錢之犯意
    聯絡，由身分不明成員以如附表所示手法，向許安煒等8人
    行騙，致渠等誤信為真而陷於錯誤，分別於附表所示時間，
    轉匯各該金額至附表所示之人頭帳戶（無證據證明為非法取
    得之帳戶），再由張嘉瑋持「阿龍」所交付之提款卡及密碼
    ，提領如附表所示款項後，將贓款連同提款卡一併上繳予上
    層成員，以製造金流斷點，使司法機關難以溯源追查，而掩
    飾及隱匿該等犯罪所得之去向及所在。
　㈡核被告就附表編號1至8所為，均係犯刑法第339條之4第1項第
    2款之3人以上共同詐欺取財罪及洗錢防制法第14條第1項之
    一般洗錢罪。就上開犯行，被告與「阿龍」及其他不詳同夥
    間，有犯意聯絡及行為分擔，為共同正犯。就附表編號1、3
    至8（同一被害人轉匯數筆款項，或被告就同一被害人匯入
    款項分次提領者），其基於單一犯意，在密接時地，各侵害
    同一被害人之財產法益，為接續犯。其每次以一行為，同時
    觸犯3人以上共同詐欺取財、一般洗錢罪，為想像競合犯，
    各從一重論以3人以上共同詐欺取財罪。其對於不同被害人
    許安煒等8人所犯上開8罪，犯意各別，行為互殊，應予分論
    併罰。
三、撤銷改判（附表編號1之刑）部分
　㈠原審就附表編號1量處有期徒刑1年2月，固非無見。惟查，附
    表編號1部分，被害人許安煒受害金額合計新臺幣（下同）4
    7,108元，與其他編號之詐騙金額尚無重大差異，並少於編
    號2、4所示被害人蔡建逢、周家榆之受害金額（均5萬多元
    ），而被告在各該犯罪中所擔任的角色相同，原判決所臚列
    其他科刑審酌事項即犯罪之動機、目的、手段、犯後坦承犯
    行等，亦無明顯不同之處，其未敘明有何分別量處不同刑度
    之理由，對附表編號1部分量處較重之刑，難認允當。被告
    提起上訴，請求改判較輕之刑，此部分上訴非無理由，自應
    由本院撤銷改判。
　㈡爰以行為人之責任為基礎，就附表編號1部分，審酌被告犯罪
    之動機、目的、手段、集團分工、擔任角色、行為惡性、被
    害人損害情形，及被告坦承全部犯行、想像競合犯之輕罪即
    洗錢部分依法應予減刑、尚未賠償被害人損害，兼衡其素行
    狀況、教育程度、工作收入情形、家庭生活狀況（見本院卷
    第91頁）等一切情狀，量處有期徒刑1年1月。並就上開撤銷
    改判部分，與上訴駁回部分（另詳下述）所處之刑，審酌各
    罪之罪名相同，每次犯罪之手法、過程、態樣相近，犯罪相
    隔時間，全部被害人為8人等情，予以綜合整體評價後，酌
    定其應執行刑為有期徒刑1年5月。
四、駁回上訴（附表編號2至8之刑）部分
　㈠關於附表編號2至8部分，原審以被告犯行事證明確，審酌被
    告在集團犯罪中所擔任的角色、犯後坦承犯行、符合洗錢防
    制法第16條第2項減刑要件、素行狀況、犯罪之動機、目的
    、手段、被害人之受害金額，兼衡其智識程度、生活狀況等
    一切情狀，各量處有期徒刑1年1月。經核原判決此部分之量
    刑妥適，應予維持。
　㈡被告此部分上訴意旨，請求從輕量刑。惟按，刑之量定，乃
    法律賦予法院自由裁量之事項，倘於科刑時，已以行為人之
    責任為基礎，並斟酌刑法第57條所列各款事項，而未逾越法
    定刑度，即難謂違法。本案被告所論之罪，法定刑為1年以
    上7年以下有期徒刑，得併科1百萬元以下罰金，原審敘明所
    審酌之上述一切情狀後，就附表編號2至8部分各量處有期徒
    刑1年1月，已接近法定最低度刑，難認有何量刑過重，或違
    反比例原則、平等原則、罪刑相當原則等情形。上訴意旨未
    具體指摘原審行使量刑裁量權有何違法或不當情事，空泛主
    張原審量刑過重，難認可採。至於被告於本院審判期日，固
    與附表編號8所示被害人丁秀鳳成立和解（見本院卷第101至
    103頁），但第一期（約定給付日期為111年8月10日）賠償
    金即未依約給付，有本院公務電話查詢紀錄可憑（見本院卷
    第125至131頁），難認屬積極填補損害之行為，此部分原審
    量刑基礎亦無重要變動，亦無從憑以撼動原審行使量刑裁量
    權之適法妥當性。綜上，被告提起此部分上訴，為無理由，
    應予駁回。
據上論斷，應依刑事訴訟法第368條、第369條第1項前段、第364
條、第299條第1項前段，判決如主文。
本案經檢察官何國彬提起公訴，檢察官董怡臻到庭執行職務。
中　　華　　民　　國　　111 　年　　8 　　月　　18　　日
              　　刑事第六庭    審判長法　官  劉方慈
                                      法　官  許曉微
                                      法　官  朱嘉川
以上正本證明與原本無異。
如不服本判決，應於收受送達後20日內向本院提出上訴書狀，其
未敘述上訴之理由者並得於提起上訴後20日內向本院補提理由書
（均須按他造當事人之人數附繕本）「切勿逕送上級法院」。
                                      書記官  尤朝松
中　　華　　民　　國　　111 　年　　8 　　月　　19　　日
附錄本案論罪科刑法條全文
中華民國刑法第339條之4
犯第339條詐欺罪而有下列情形之一者，處1年以上7年以下有期
徒刑，得併科1百萬元以下罰金：
一、冒用政府機關或公務員名義犯之。
二、三人以上共同犯之。
三、以廣播電視、電子通訊、網際網路或其他媒體等傳播工具，
    對公眾散布而犯之。
前項之未遂犯罰之。
洗錢防制法第14條
有第二條各款所列洗錢行為者，處7年以下有期徒刑，併科新臺
幣5百萬元以下罰金。
前項之未遂犯罰之。
前二項情形，不得科以超過其特定犯罪所定最重本刑之刑。

附表：
編號 被害人 (告訴人) 詐騙手法 匯款時間及金額(新臺幣) 人頭帳戶 提領時間地點及金額(新臺幣)  本院判決 1 許安煒 109年10月16日16時許,撥打電話佯稱誤設分期扣款,須操作ATM解除云云 ⑴109年10月16日19時11分許,轉帳2萬9985元 ⑵同日20時14分許,轉帳1萬7123元 (合計47,108元) 鍾羽雯設於中國信託銀行000-000000000000帳戶 ⑴109年10月16日19時14分許,在新北市○○區○○路000巷00號統一超商前進店提領6萬元 ⑵同日20時20分許,在上址提領1萬7千元  張嘉瑋犯三人以上共同詐欺取財罪，處有期徒刑壹年壹月。 2 蔡建逢 109年3月31日21時前,在臉書社群網站佯稱投資虛擬貨幣云云 109年4月1日2時4分(起訴書誤載3月31日22時9分)許,轉帳5萬7千元 張嘉瑋設於中國信託銀行000000000000帳戶 109年4月1日2時6分許,提領5萬7千元  上訴駁回。 (原判決主文：張嘉瑋犯三人以上共同詐欺取財罪，處有期徒刑壹年壹月。) 3 游淑芬 109年10月9日20時19分許,撥打電話佯稱重複扣款,須操作ATM解除云云 109年10月9日20時30分許,轉帳3萬元 湯琬婷設於中國信託銀行000-000000000000帳戶 ⑴109年10月9日20時21分許,在新北市○○區○○路0段00號統一超商鑫強店,提領5萬元 ⑵同日22時35分許,在上址提領2萬元 ⑶同日20時36分許,在上址提領4萬5千元  上訴駁回。 (原判決主文：張嘉瑋犯三人以上共同詐欺取財罪，處有期徒刑壹年壹月。) 4 周家榆 109年10月9日19時50分許,撥打電話佯稱重複下訂單，須操作ATM解除云云 ⑴109年10月9日20時17分許,轉帳4萬9987元 ⑵同日20時27分許,轉帳4976元 (合計54,963元)     上訴駁回。 (原判決主文：張嘉瑋犯三人以上共同詐欺取財罪，處有期徒刑壹年壹月。) 5 陳泱潼 109年10月16日21時19分許,撥打電話佯稱重複扣款，須操作ATM解除云云 109年10月16日21時19分許,轉帳2萬4千元 亞悟亞告設於郵局000-00000000000000帳戶 ⑴109年10月16日20時47分許,在新北市○○區○○路0段00號1樓全家超商三重自立店,提領2萬元(未含手續費5元) ⑵同20時48分許,在上址提領2萬元(未含手續費5元) ⑶同20時48分許,在上址提領2萬元(未含手續費5元) ⑷同20時49分許,在上址提領1萬6千元(未含手續費5元) ⑸同20時50分許,在上址提領1萬6千元(未含手續費5元)  上訴駁回。 (原判決主文：張嘉瑋犯三人以上共同詐欺取財罪，處有期徒刑壹年壹月。) 6 吳宗倫 109年10月16日19時28分許,撥打電話佯稱重複下訂單，須操作ATM解除云云 ⑴109年10月16日20時46分許,轉帳1萬6123元 ⑵同日20時48分許,轉帳1萬6123元 (合計32,246元)    上訴駁回。 (原判決主文：張嘉瑋犯三人以上共同詐欺取財罪，處有期徒刑壹年壹月。) 7 謝棋芬 109年10月16日20時1分許,撥打電話佯稱誤設分期扣款，須操作ATM解除云云 109年10月16日20時47分,轉帳1萬5123元    上訴駁回。 (原判決主文：張嘉瑋犯三人以上共同詐欺取財罪，處有期徒刑壹年壹月。) 8 丁秀鳳 109年10月16日19時21分許,撥打電話佯稱誤設分期扣款，須操作ATM解除云云 109年10月16日20時39分許,轉帳2萬9985元    上訴駁回。 (原判決主文：張嘉瑋犯三人以上共同詐欺取財罪，處有期徒刑壹年壹月。)